【裁判字號】    90,上易,3016
【裁判日期】    901003
【裁判案由】    贓物
【裁判全文】
臺灣高等法院刑事判決                            九十年度上易字第三一六號
    上 訴 人即
    被      告  甲○○
右上訴人因贓物案件，不服臺灣宜蘭地方法院九十年度易字第三三三號，中華民國九
十年六月二十九日第一審判決（起訴案號：臺灣宜蘭地方法院檢察署九十年度偵字第
一四二五號）提起上訴，本院判決如左：
    主  文
上訴駁回。
    事  實
一、甲○○、羅添旺（業經原審判處有期徒刑四月確定）明知林家宏所持有如附表所
    示之陶製茶壺等物品，係來路不明之贓物（該物品均為乙○○所有，於九十年三
    月十一日凌晨在宜蘭縣頭城鎮○○○路二十號住處遭竊），竟於九十年三月十二
    日（起訴書誤載為同年月二十九日）上午九時許，在林家宏所開設位於宜蘭縣礁
    溪鄉○○路一百十號之「利美山莊」，由甲○○牙保羅添旺向林家宏購買如附表
    所示之陶製茶壺等物品，同日上午十時許，三人議定以新台幣（下同）十萬元之
    價格成交後，林家宏即同意將上開物品先交由羅添旺攜回故買之。翌（十三）日
    上午時十許，羅添旺旋協同甲○○至「利美山莊」付清價款，甲○○並從中向林
    家宏抽取一成之價款即一萬元為佣金。嗣於九十年三月十三日為警據報得知林家
    宏涉嫌乙○○住處失竊案，因而通知其至警局製作筆錄，始循線於四月二十三日
    晚間七時許，在羅添旺位於宜蘭縣蘇澳鎮○○路三十一號住處起出如附表所示之
    陶製茶壺等物品，而查知上情。
二、案經宜蘭縣警察局礁溪分局報請台灣宜蘭地方法院檢察署檢察官偵查起訴。
    理  由
一、訊據被告甲○○對於前揭時、地攜同羅添旺至林家宏所開設之「利美山莊」，嗣
    羅添旺以十萬元之價格向林家宏購入如附表所示之陶製茶壺等物品，甲○○並從
    中向林家宏抽取一成之價款即一萬元之事實固供承不諱，均矢口否認有牙保贓物
    犯行，辯稱：當時是因為林家宏告訴伊說有批房屋拆除之舊木材要賣，問伊有無
    認識作建築之朋友可購買，會給伊好處，所以當天才介紹羅添旺過去看，但是羅
    添旺看後嫌木材上有鐵釘，所以不想買，結果林家宏就自己搬出一箱東西說要賣
    給羅添旺，當時伊不知箱內是何物，亦避至屋外，由羅添旺和林家宏自行商談，
    半小時過後，伊入屋內，羅添旺已整箱購買，林家宏並稱羅欠其十萬元，要伊當
    保證人並代收貨款後，同意由羅添旺將該箱物品先帶回去，因此成交後才給伊一
    萬元之車馬費，伊真的是介紹羅添旺過去買木材，而非去購買贓物，如果伊知道
    該箱物品價值五十萬元就會自己購買了云云。
二、經查，如附表所示之陶製茶壺等物品為被害人乙○○所有，於九十年三月十一日
    凌晨在宜蘭縣頭城鎮○○○路二十號住處遭竊，共價值五十萬元，業據被害人乙
    ○○於警訊及原審証述綦詳（見偵卷第三九頁、原審卷第三五、三六頁），核與
    證人林家宏於警訊及原審證稱上開物品係由伊開車載送友人吳代政及黃金龍於前
    揭時、地至上址竊取後，再載送至伊所開設之「利美山莊」存放，後來出售給羅
    添旺等情相符（見偵卷第三七頁、原審卷第三四、三五頁），並有被害人所出領
    據一紙附卷可稽（見偵卷第四十頁），足認警察在同案被告羅添旺位於宜蘭縣蘇
    澳鎮○○路三十一號住處所起出，由其向林家宏購得如附表所示之陶製茶壺等物
    品確屬贓物無訛。次查，被告甲○○雖否認有牙保贓物之行為，辯稱：不知前開
    物品為贓物云云。然查，林家宏所開設之「利美山莊」為一般之旅社，衡諸常情
    應不至兼營販售木材之業，且林家宏於警訊及偵查中亦分別詳細證稱：伊並不認
    識向伊購買前開贓物之人，是他聽到風聲來「利美山莊」向伊以十萬元購買一箱
    古董，甲○○應該知道該等物品為贓物，他居間介紹該物品之買賣，是他聽別人
    說伊有一批物品，主動介紹人家來向伊買，是他主動來找伊，伊不知道他如何知
    道伊有一批贓物，伊並未主動打電話給甲○○說要賣伊木材，伊是開旅社的，並
    沒有在賣木材，伊拿出該箱物品時，都是甲○○在作主、決定，羅添旺都在旁邊
    而已，甲○○和羅添旺是到外面談好才進來買，甲○○拿了一成介紹費等語綦詳
    （見偵卷第三十、三一頁）。且被告甲○○於警訊供承：「因我也是從事奇木藝
    品買賣有一項不成文行規凡經介紹交易完成得向賣方索取百分之十佣金（一成）
    故我有向林家宏本人索取壹萬元現款並當場取得新台幣一萬元現金。」（見偵卷
    第十一、十二頁），顯見被告甲○○確知其介紹完成交易之物為古董藝品，其以
    不知箱內物品內容及未參與交易過程云云置辯，洵屬飾卸之詞，不足採信。另被
    告甲○○固辯稱當日係為購買木材始前往利美山莊，然其於警訊中原供稱：「是
    林家宏本人以電話與與我本人聯繫稱有一批舊木材（要）賣給我，邀我前往礁溪
鄉○○路一一０號利美山莊看木材，那時時間大概九十年三月十二日上午八時許
    ，因我本人認為木材我沒有用，方打電話邀我朋友羅旺至利美山莊看木材，因我
    朋友羅添旺是從事建築的，所以我才通知他來是否要買木材：：」（見偵卷第十
    一頁）；於原審則稱：「當時林家宏說有批房屋拆除之舊木材要賣，他說看看我
    有無認識作建築之朋友要購買，說會給我好處：：是前一天林家宏打電話給我，
    約好隔天上午九點或十點過去看，當時他就要我找人去，之前我有先去看過木材
    一次」（見原審卷第三六、三七頁）。其就如何與林家宏接洽看及購買木材，該
    批木材林家宏究原意要出售給何人等陳述，前後歧異甚大。參以同案被告羅添旺
    於警訊中亦供陳其平日係從事水泥工（見偵卷第六頁），雖與建築業有關，但與
    購買木材似無直接之關連，何以被告甲○○要介紹伊去購買，亦值生疑。況被告
    甲○○亦自承其所從事者為奇木藝品生意，則其對如附表所示之物品行情及買賣
    狀況，理應知之甚稔，則其介紹羅添旺所購買之該批物品，市值約為五十萬元，
    已據被害人乙○○陳明在卷，卻居間介紹並於議價過程中居於主導地位，仲介羅
    添旺以十萬元之顯不相當之代價向林家宏購買，猶稱無贓物之認知，亦啟人疑竇
    。此外，同案被告羅添旺自承其平日就有收集古董、茶具之嗜好，然又稱伊對那
    些東西不在行（不知道價值五十萬元），及伊所購買之該箱東西並不值錢云云，
    是衡諸社會常情及經驗法則，如同案被告羅添旺確有收集古董之嗜好，對於該等
    市價約多少，應略有所知，然其先稱對該東西不在行後，嗣又稱該批東西並不值
    錢，前後供述顯互相矛盾，且該批物品倘若真的「不值錢」，同案被告羅添旺所
    從事之工作為水泥工，經濟狀況應非十分闊綽，而「十萬元」對一般人而言亦非
    小數目，為何被告在看到該箱東西，且未經清點狀況下，於一、二小時之短時間
    內，即立刻決定願以十萬元購買，並於翌日上午立刻將貨款付清。又古董珍玩，
    一般單價甚高，而由同案被告羅添旺住處起出如附表所示之陶製茶壺等物品項目
    、數量之眾，被告甲○○、同案被告羅添旺竟謂二人在林家宏住處議價時，均未
    經清點，即決定一箱以十萬元之價格購買，亦與一般收集古董者常為一一檢視、
    單件論價之購買習慣相去甚大，顯與常情有悖，堪信同案被告羅添旺係知悉為贓
    物而與一般行情相去甚遠，方有迅即決定購買之舉動，是其辯稱不知為贓物，實
    不足採信。是證人林家宏雖嗣於原審到庭證稱當天確實原係要出售木材之詞（見
    原審卷第三五頁），惟此應係事後迴護被告二人之詞，要難採信。從而綜上所述
    ，被告甲○○所為牙保贓物之犯行事證明確，堪以認定，應依法論科。
二、核被告甲○○所為，則係犯三百四十九條第二項牙保贓物罪，原審適用刑法第三
    百四十九條第二項、第四十一條第一項，罰金罰鍰提高標準條例第一條前段、第
    二條規定，暨審酌被告甲○○之素行、智識程度、犯罪之動機、目的、手段、所
    為對被害人管領財產法益所生之危害，及犯後猶一再狡詞圖卸，無深切悔改之意
    等情狀，量處有期徒刑四月，並諭知易科罰金折算之標準，其認事用法均無違誤
    ，量刑亦稱妥適。被告甲○○上訴空言否認犯罪，指摘原判決不當，為無理由，
    應予駁回。
據上論斷，應依刑事訴訟法第三百六十八條，判決如主文。
本案經檢察官費玲玲到庭執行職務。
中      華      民      國    九十      年      十      月      三      日
                                臺灣高等法院刑事第十三庭
                                    審判長法  官  蔡    燉
                                          法  官  李  春  地
                                          法  官  盧  彥  如
右正本證明與原本無異。
不得上訴。
                                          書記官  何  閣  梅
中      華      民      國    九十      年      十      月      三      日
附錄：本案論罪科刑法條全文
刑法第三百四十九條第二項
搬運、寄藏、故買贓物或為牙保者，處五年以下有期徒刑、拘役或科或併科一千元以
下罰金。


司法院資訊處製作；財團法人民間司法改革基金會備份。
